臺灣花蓮地方法院民事裁定
111年度消債清字第6號
聲  請  人  
即 債務 人  陳昭亨
代  理  人  陳昭文律師(法扶律師)
上列聲請人因消費者債務清理事件聲請清算，本院裁定如下：
    主  文
債務人陳昭亨自民國111年5月18日上午9時起開始清算程序。
命司法事務官進行本件清算程序。
    理  由
一、按「債務人不能清償債務或有不能清償之虞者，得依本條例
    所定更生或清算程序，清理其債務。」、「債務人於法院裁
    定開始更生程序或許可和解或宣告破產前，得向法院聲請清
    算；債權人縱為1人，債務人亦得聲請。」、「債務人對於
    金融機構負債務者，在聲請更生或清算前，應向最大債權金
    融機構請求協商債務清償方案，或向其住、居所地之法院或
    鄉、鎮、市、區調解委員會聲請債務清理之調解。」，消費
    者債務清理條例（下稱消債條例）第3條、第80條、第151條
    第1項分別定有明文。次按「法院裁定開始更生或清算程序
    後，得命司法事務官進行更生或清算程序，必要時得選任律
    師、會計師或其他適當之自然人或法人1人為監督人或管理
    。」、「法院開始清算程序之裁定，應載明其年、月、日、
    時，並即時發生效力。」、「債務人之財產不敷清償清算程
    序之費用時，法院應裁定開始清算程序，並同時終止清算程
    序。」，消債條例第16條第1項、第83條第1項、第85條第1
    項亦分別定有明文。再按消債條例第3條規定，不採現行破
    產法僅以「不能清償」為聲請破產之要件，債務人如具「不
    能清償之虞」亦可聲請更生或清算，而不必等到陷於「不能
    清償」之狀態，使債務人得以儘早利用更生或清算程序清理
    債務，重建經濟生活，債權人之權益並可受較大之滿足。所
    謂「不能清償」，指債務人因欠缺清償能力，對已屆期之債
    務，全盤繼續處於不能清償之客觀經濟狀態者而言。所謂「
    不能清償之虞」，係指依債務人之清償能力，就現在或即將
    到期之債務，有不能清償之蓋然性或可能性而言。易言之，
    債務人之狀態如置之不理，客觀上得預見將成為不能清償之
    情形而言，此將來發生不能清償之事實，不必達到高度之確
    信。至於債務人之清償能力，則包括財產、信用及勞力（技
    術），並不以財產為限，必須三者總合加以判斷仍不足以清
    償債務，始謂欠缺清償能力而成為不能清償。債務人之清償
    能力係處於流動性狀態，聲請時與法院裁定時之清償能力未
    必一致，應以法院裁定時為判斷基準時（司法院民事廳民國
    99年11月29日廳民二字第0990002160號第2屆司法事務官消
    債問題研討第4號消費者債務清理條例法律問題研審小組之
    研審意見參照）。
二、本件聲請意旨略以：伊現積欠債務新臺幣（下同）2,321,66
    2元，名下無不動產，僅有存款424元及保單2筆（保單價值
    準備金224,581元）。伊目前無業，因長期於身心科追蹤治
    療而在家中休養，生活支出由家人協助負擔，每月約9,006
    元。前置調解時因最大債權人國泰世華銀行無意願參與調解
    ，致無從協商債務清償方案，並經鈞院以110年度司消債調
    字第137號核發調解不成立證明書在案，顯見伊確有不能清
    償債務或有不能清償債務之虞等情事等語。
三、經查，聲請人所主張之上開事實，業據提出全國財產稅總歸
    戶財產查詢清單、財政部北區國稅局花蓮分局108年至109年
    度綜合所得稅各類所得資料清單、財團法人金融聯合徵信中
    心當事人綜合信用報告債務清理條例前置協商專用債權人清
    冊、本院110年度司消債調字第137號調解不成立證明書、花
    蓮一信新秀分社及中國信託銀行花蓮分行存款存摺（見本院
    卷第31頁至63頁），堪認為真正。次查，聲請人因長期於身
    心科追蹤治療而在家中休養，無法正常工作，致無收入可供
    清償債務等情，有國軍花蓮總醫院附設民眾診療服務處診斷
    證明書可稽（見本院卷第41頁），是聲請人自陳其因上述原
    因無法工作，尚非無據。債務人現僅有配偶每月支付生活費
    9,006元及存款424元及保單價值準備金224,581元外，別無
    其他財產，以債務人債務總金額至少5,544,856元觀之（經
    債權人陳報至111年2月28日，滙誠第二資產管理股份有限公
    司未陳報，暫依債權人清冊計算之），其財產狀況確不足以
    履行全部債務，其主張有不能清償債務之情事，應可採信。
    此外，復查無債務人有消費者債務清理條例第6條第3項、第
    8條或第82條第2項所定駁回清算聲請之事由存在，故本件債
    務人之聲請，洵屬有據。揆諸首揭規定及說明，應予開始清
    算程序，並命司法事務官進行本件清算程序。
四、爰裁定如主文。　　
中　　華　　民　　國　　111 　年　　5 　　月　　18　　日
                    消債法庭  法  官  李可文
以上正本係照原本作成。
本裁定不得抗告。
中　　華　　民　　國　　111 　年　　5 　　月　　18　　日
                              書記官  林政良